最　高　行　政　法　院　裁　定
　　　　　　　　　　　　　　　　　　 96年度裁字第01668號
上　訴　人　甲○○
被 上訴 人　臺北市稅捐稽徵處
代　表　人　乙○○
上列當事人間因地價稅事件，上訴人對於中華民國95年7月31日
臺北高等行政法院95年度簡字第227號判決，提起上訴，本院裁
定如下：
　　主  文
上訴駁回。
上訴審訴訟費用由上訴人負擔。
　　理  由
一、按「對於適用簡易程序之裁判提起上訴或抗告，須經最高行
    政法院許可，且該許可以訴訟事件所涉及之法律見解具有原
    則性為限。」行政訴訟法第235條定有明文。所謂訴訟事件
    涉及之法律見解具有原則性，係指該事件所涉及之法律問題
    意義重大，而有加以闡釋之必要情形而言，如對於行政命令
    是否牴觸法律所為之判斷，或就同類事件所表示之法律見解
    與其他高等行政法院或本院所表示之見解互相牴觸，有由本
    院統一法律上見解或確認其見解之必要情形屬之。
二、本件上訴人所有臺北市○○區○○段2小段504地號應有部分
    土地（下稱系爭土地），地上建物門牌：臺北市○○區○○
    街73之1號2樓（下稱系爭建物），原經被上訴人所屬士林分
    處核定按自用住宅用地稅率課徵地價稅在案，嗣經該分處查
    得上訴人或其配偶、直系親屬，自民國（下同）70年1月16
    日起即未設籍於系爭土地之地上建物，不符土地稅法第9條
    適用自用住宅用地特別稅率之規定，乃以94年9月29日北市
    稽士林甲字第09461362200號函核定，系爭土地自89年起，
    改按一般用地稅率課徵地價稅，並補徵89年至93年按自用住
    宅用地稅率與一般用地稅率之差額地價稅，計新臺幣（下同
    ）24,289元。上訴人不服，申請更正，經該分處以94年11月
    7日北市稽士林甲字第09461492600號函重申前函要旨，上訴
    人仍不服，申請復查，未獲變更，提起訴願，亦遭決定駁回
    ，遂提起本件行政訴訟。原審係以：查上訴人所有系爭土地
    ，雖原經被上訴人所屬士林分處核定，按自用住宅用地稅率
    課徵地價稅；惟該分處查得上訴人或其配偶、直系親屬，自
    70年1月16日起即未設籍於系爭土地之地上房屋，不符土地
    稅法第9條適用自用住宅用地特別稅率之規定等情，為上訴
    人所不爭，且有系爭土地地上房屋之戶政連線除戶資料及戶
    政連線戶籍資料等附原處分卷可稽；是被上訴人所屬士林分
    處核定系爭土地自89年起改按一般用地稅率課徵地價稅，並
    依稅捐稽徵法第21條第1項第2款及第2項規定補徵89年至93
    年按自用住宅用地稅率與一般用地稅率之差額地價稅，洵屬
    有據。又依土地稅法第9條規定，所謂自用住宅用地，係指
    土地所有權人或其配偶、直系親屬於該地辦竣戶籍登記，且
    無出租或供營業用之住宅用地而言。本件上訴人或其配偶、
    直系親屬自70年1月16日起既未設籍於系爭土地之地上房屋
    ，系爭土地自71年起即不能按自用住宅用地稅率課徵地價稅
    ；且土地稅法第41條第2項規定，適用特別稅率之原因、事
    實消滅時，應即向主管稽徵機關申報；依此規定，上訴人將
    戶籍遷出系爭土地上之房屋，自有向主管機關申報之協力義
    務。又稅捐稽徵法第21條第1項第2款及第2項規定，地價稅
    之核課期間為5年，在此核課期間，經發現有應繳納之地價
    稅者，仍應依法補徵；是以被上訴人所屬士林分處依前開規
    定補徵系爭土地89年至93年按自用住宅用地稅率與一般用地
    稅率差額之地價稅，於法有據。且依稅捐稽徵法第22條第4
    款規定，89年地價稅開徵期間自89年11月16日至89年12月15
    日，故89年地價稅5年核課期間應計算至94年12月15日止，
    從而，被上訴人以上訴人或其配偶、直系親屬自70年1月16
    日起即未設籍於系爭土地之地上房屋，不符土地稅法第9條
    適用自用住宅用地特別稅率之規定為由，核定系爭土地自89
    年起改按一般用地稅率課徵地價稅，並補徵89年至93年按自
    用住宅用地稅率與一般用地稅率差額之地價稅，於法並無違
    誤。復查決定、訴願決定，遞予維持，亦無不合等由，而駁
    回上訴人在原審之訴。
三、上訴意旨略謂：查系爭建物上訴人自68年8月購屋以來即以
    自用住宅課稅至今，因認為土地面積小，故不須依土地稅法
    第9條之規定，申請自用住宅。況上訴人事實上亦居住該處
    ，且未接到一般住宅的通知，因而不知前往辦理。依民法規
    定，當兩造有爭執時，應以事實為根據，因此被上訴人命上
    訴人補繳差額，實屬違法，亦違常理。又若稅捐稽徵處之承
    辦人員能「逐年」清查，上訴人於收到一般用地稅率，自會
    查明而辦理自用住宅，即無須補繳差額。且當承辦人員發現
    上訴人不符土地稅法第9條之規定時，有義務通知上訴人。
    本件上訴人事先並無接獲通知，承辦人即逕行補稅，顯有違
    法。再者，依稅捐稽徵法第21條第1項之規定，地價稅之核
    課期間為5年。故上訴人於94年10月18日接到地價稅補繳差
    額時，89年之地價稅補繳款4,701元已超過5年核課期間。依
    民法消滅時效規定，即應予以撤銷。另前揭地價稅之核課期
    間5年，應以核課日期9月22日為依據，而非以開徵日期即12
    月15日為依據。而依土地稅法第17條及第18條規定，土地所
    有權人應於每年（期）地價稅開徵40日前提出申請，此開徵
    日前即9月22日為核課期日，上訴人於10月18日收到補稅通
    知，顯然已超過9月22日之核課日期，89年補稅額已消滅時
    效。原審未適用土地稅法第17條、18條之規定，顯有行政訴
    訟法第243條判決不適用法規或適用法規不當者，為違背法
    令。為此請求廢棄原判決等語。
四、被上訴人答辯意旨略謂：查對於原審判決上訴，非以判決違
    背法令為理由，不得為之，此觀諸行政訴訟法第242條之規
    定甚明。職是，上訴人提起上訴，如係依行政訴訟法第243
    條之規定，以原審判決不適用法規或適用法規不當為理由時
    ，則其上訴狀或理由應有具體之指摘，並揭示該法規之條項
    或其內容。本件上訴人對原審判決提起上訴，觀其上訴理由
    ，係就原審判決所審認之事實再次爭執而未具體說明原審判
    決有何不適用法規或適用法規不當之情形，並揭示該法規之
    條項或其內容，及合於行政訴訟法第243條第2項第6款所列
    之事實，難認對原審判決有違背法令之具體指摘，爰請求駁
    回人之訴等語，資為抗變。
五、本院查：（一）、按「稅捐之核課期間，依左列規定：…二
    、依法…應由稅捐稽徵機關依稅籍底冊或查得資料核定課徵
    之稅捐，其核課期間為5年…。在前項核課期間內，經另發
    現應徵之稅捐者，仍應依法補徵或並予處罰，在核課期間內
    未經發現者，以後不得再補稅處罰。」、「前條第1項核課
    期間之起算，依左列規定：…四、由稅捐稽徵機關按稅籍底
    冊或查得資料核定徵收之稅捐，自該稅捐所屬徵期屆滿之翌
    日起算。」分別為稅捐稽徵法第21條及第22條第4款所明定
    。次按「本法所稱自用住宅用地，指土地所有權人或其配偶
    、直系親屬於該地辦竣戶籍登記，且無出租或供營業用之住
    宅用地。」、「地價稅基本稅率為千分之10。」、「合於左
    列規定之自用住宅用地，其地價稅按千分之2計徵：一、都
    市土地面積未超過3公畝部分。二、非都市土地面積未超過7
    公畝部分。」、「依第17條及第18條規定，得適用特別稅率
    之用地，土地所有權人應於每年（期）地價稅開徵40日前提
    出申請，逾期申請者，自申請之次年期開始適用。前已核定
    而用途未變更者，以後免再申請。適用特別稅率之原因、事
    實消滅時，應即向主管稽徵機關申報」土地稅法第9條、第1
    6條第1項前段、第17條第1項及第41條亦分別定有明文。末
    按財政部80年5月25日臺財稅第801247350號函釋略以，主旨
    ：依土地稅法第17條及第18條規定，得適用特別稅率之用地
    ，於適用特別稅率之原因、事實消滅時，應如何恢復一般稅
    率課徵地價稅一案，請依說明二會商結論辦理。說明：二、
    本案經邀集有關機關會商獲致結論如下：（一）、依土地稅
    法第17條及第18條規定，得適用特別稅率之用地，於適用特
    別稅率之原因、事實消滅時，應自其原因、事實消滅之次期
    起恢復按一般用地稅率課徵地價稅。上開函釋，係財政部基
    於主管機關之職權所為釋示，未逾越法律規定，與土地法相
    關規定意旨無違，自可適用。（二）、本件上訴人所有系爭
    土地，原經被上訴人所屬士林分處核定按自用住宅用地稅率
    課徵地價稅在案，嗣經該分處查得上訴人或其配偶、直系親
    屬，自70年1月16日起即未設籍於系爭土地之地上房屋，不
    符土地稅法第9條適用自用住宅用地特別稅率之規定，此有
    系爭土地地上房屋之戶政連線除戶資料及戶政連線戶籍資料
    等附原處分卷可稽，復為上訴人所不否認，堪認真實；又稅
    捐稽徵法第21條第1項第2款及第2項規定，地價稅之核課期
    間為5年，在此核課期間，經發現有應繳納之地價稅者，仍
    應依法補徵；且依稅捐稽徵法第22條第4款規定，89年地價
    稅開徵期間自89年11月16日至89年12月15日，故89年地價稅
    5年核課期間應計算至94年12月15日止，從而，被上訴人核
    定系爭土地自89年起改按一般用地稅率課徵地價稅，並補徵
    89年至93年按自用住宅用地稅率與一般用地稅率差額之地價
    稅計24,289元，核無不合。原判決對於上訴人在原審之各項
    主張，業已論述甚詳，並無判決違背法令情事，上訴人提起
    上訴，經核其訴狀所陳各節，仍執前詞，均屬其個人主觀對
    法律見解之歧異，並無所涉及法律見解具有原則性，而需由
    本院加以闡釋之必要，本件上訴，不應許可，其上訴難謂合
    法，應予駁回。
六、依行政訴訟法第249條第1項前段、第104條、民事訴訟法第
    95條、第78條，裁定如主文。
中　　華　　民　　國　　96　　年　　7　　 月　　27　　日
                  第五庭審判長法  官　林　茂　權
                              法  官  劉  介  中
                              法  官  鄭　忠　仁
                              法  官　黃　本　仁
                              法  官　吳　東　都
以  上  正  本  證  明  與  原  本  無  異
中　　華　　民　　國　　96　　年　　7　　 月　　27　　日
　　　　　　　　　　　　　　　書記官　彭　秀　玲
